【裁判字號】    89,易,3449
【裁判日期】    891219
【裁判案由】    違反就業服務法
【裁判全文】
臺灣臺中地方法院刑事判決                        八十九年度易字第三四四九號
    公  訴  人  台灣台中地方法院檢察署檢察官
    被      告  乙○○○股份有限公司
    兼  代表人  甲○○
右列被告因違反就業服務法案件，經檢察官聲請簡易判決處刑（聲請案號：八十九年
度偵字第一二０二七、一三四一九號），本院沙鹿簡易庭認不宜以簡易判決處刑，應
適用通常訴訟程序審判，本院判決如左：
    主  文
乙○○○股份有限公司、甲○○均無罪。
    理  由
一、公訴意旨略以：被告甲○○為設在台中縣清水鎮○○路四九之十號被告乙○○○
    股份有限公司（以下簡稱奇新公司）之負責人，自民國（下同）八十九年五月二
    十五日起，未經許可聘僱原受僱於其母丙○○從事監護工之印尼籍勞工威利ＷＥ
    ＬＬＹ  ＹＵＬＩＡＮＴＯ（護照號碼Ｈ０２６６８１號）一人，在臺中縣清水
    鎮○○路二五之一號奇新公司廠房從事作業員工作，月薪新台幣（下同）一萬五
    千八百四十元。嗣於八十九年六月一日十五時許，在上址為警查獲，因認被告甲○○涉有就業服務法第五十八條第一項前段罪嫌，被告奇新公司則涉有同法第五
    十八條第二項罪嫌。
二、按犯罪事實應依證據認定之，無證據不得推定其犯罪事實；又不能證明被告犯罪
    者，應諭知無罪之判決，刑事訴訟法第一百五十四條、第三百零一條第一項分別
    定有明文；且認定不利於被告之事實，須依積極證據，苟積極證據不足為不利於
    被告事實之認定時，即應為有利於被告之認定，更不必有何有利之證據，亦有最
    高法院三十年上字第八一六號判例可資參照；本件公訴人認被告甲○○、奇新公
    司涉有違反就業服務法第五十八條第一項前段、第二項罪嫌，無非以右揭犯罪事
    實業據被告甲○○於警訊中供述明確，核與證人即該印尼籍外國勞工威利ＷＥＬ
    ＬＹ  ＹＵＬＩＡＮＴＯ於警訊時證述情節相符資為論據。訊據被告甲○○則否
    認有何違反就業服務法犯行，並辯稱：伊並未僱用證人威利，當初威利係伊母親
    丙○○僱用以照顧患有肝病之父親林吉福，而林吉福常到奇新公司位於臺中縣清
    水鎮○○路二五之一號奇新公司廠房走動，威利即陪侍在側，而為警查獲當天，
    林吉福又至廠房，故威利始在該處為警查獲等語。
三、經查：（一）被告甲○○於八十九年六月一日警訊時，雖先供稱「（威利）係於
    八十九年五月二十五日由我媽媽丙○○住處到現在的工廠上班，月薪約一萬五千
    元」等語於前，惟後復供稱「工時為上午八時到下午十七時，薪資由我媽媽丙○○支付」、「該外勞原來是我父親丁吉福所申請之看護工，隨我父親身邊照顧，
    我父親常到工廠來所以該名外勞也隨父親來幫一些小忙，但他大部分是從事看護
    工作」等語，則由被告甲○○於警訊前後供稱內容綜合以觀，尚難認被告甲○○
    有於警訊中供承僱用或留用威利，則公訴人認被告甲○○業於警訊中坦承，尚有
    誤會，合先敘明。（二）再者，本案查獲過程，係警員於八十九年六月一日下午
    十五時許，至臺中縣清水鎮○○路二五之一號奇新公司廠房訪視外籍勞工，先遇
    見丁吉福後，丁吉福告知威利在裡面做工，即令人找威利出來，隨後威利即從廠
    房出來等情，業據證人即查獲警員丁○○到庭證明屬實，是雖丁吉福告知警員威
    利在裡面做工及當時威利身上所著之內衣髒髒的，然查獲之員警，並未親見威利
    有在奇新公司廠房內從事任何與紡織有關之工作，而丙○○、丁吉福分別於偵、
    審中均證述：威利大部分都是從事看護工作，因丁吉福常到奇新公司之廠房，威
    利即陪同在旁，偶爾利用照顧丁吉福空閒時在廠房幫忙，惟並未在奇新公司上班
    等語，核與前開被告於警訊中供詞相符，又證人威利之雇主係被告甲○○之母親
    丙○○，此有行政院勞工委員會八十八年十月二十五日台八十八勞職外字第０五
    七八七七０函及八十九年一月十三日台八十九年勞職外字第０五０三二八八號函
    在卷可證，則以丁吉福、丙○○與被告甲○○係親子關係，及丁吉福常至甲○○
    經營之廠房，而照顧看護丁吉福之威利自亦隨同前往等情，若單憑威利偶爾在奇
    新公司之廠房「幫忙」，即遽以推論被告甲○○有僱用證人威利之事實，實屬推
    論之詞；（三）又證人威利固於警訊時證述「老闆是甲○○，是甲○○叫我到該
    處工作的」等語，惟衡諸一般外勞常有統稱雇主家人均為老闆之情形，而本案查
    獲地點，又係在被告甲○○經營之奇新公司之廠房，則威利指認之真意為何，亦
    因威利已返回印尼而值商榷；（四）縱認證人威利所稱為屬可採，惟是否得僅依
    該證人警訊時之證述為認定被告違反就業服務法之論罪依據，自非無議，按被告
    之自白尚不得作為有罪判決之唯一依據，何況證人唯一之指述，是在無任何其他
    足可適於證明被告甲○○確有僱用證人威利之補強證據，依前揭法律規定及判例
    意旨，自不得遽以論以被告甲○○及奇新公司違反就業服務法罪責；此外，本院
    復查無其他積極之證據，足認被告甲○○及奇新公司確有如公訴人所指之犯行，
    本件為不能證明被告甲○○及奇新公司犯罪，自均應諭知無罪之判決。
據上論斷，應依刑事訴訟法第四百五十二條、第三百零一條第一項，判決如主文。
本案經檢察官楊文廣到庭執行職務
中      華      民      國    八十九    年    十二    月      十九    日
                                      臺灣臺中地方法院刑事第一庭
                                          法  官  楊  國  精
右正本證明與原本無異。
如不服本判決，應於送達後十日內向本院提出上訴狀（須附繕本），上訴於台灣高等
法院台中分院。
                                          書記官
中      華      民      國      八十九    年    十二    月      二十    日


司法院資訊處製作；財團法人民間司法改革基金會備份。
